【裁判字號】    95,訴,509
【裁判日期】    950428
【裁判案由】    毒品危害防制條例
【裁判全文】
臺灣彰化地方法院刑事判決               95年度訴字第509號
公  訴  人  臺灣彰化地方法院檢察署檢察官
被      告  甲○○
                    （現另案在臺灣彰化看守所羈押中）
上列被告因毒品危害防制條例案件，經檢察官提起公訴（九十五
年度毒偵字第四九一號），並經檢察官移送併案（九十五年度毒
偵字第一五五九號），被告於準備程序中就被訴及併案事實均為
有罪之陳述，經告知簡式審判程序之旨，並聽取公訴人、被告之
意見後，由本院合議庭裁定由受命法官獨任進行簡式審判程序，
判決如下：
    主  文
甲○○連續施用第一級毒品，處有期徒刑柒月。
    犯罪事實
一、甲○○前曾於民國九十四年一月間某日起至九十四年五月七
    日止，因施用第一級毒品案件，經本院以九十四年度毒聲字
    第三二七號裁定送觀察、勒戒後，因認無繼續施用毒品之傾
    向，於九十四年六月十七日執行完畢而釋放，並由臺灣彰化
    地方法院檢察署檢察官於九十四年六月二十日以九十四年度
    毒偵字第二二六二號為不起訴處分在案。詎仍不知警惕，復
    於觀察、勒戒執行完畢釋放後五年內，另基於施用第一級毒
    品海洛因之概括犯意，先後於九十五年一月二日下午三時許
    、九十五年二月十六日上午九時許，在其彰化縣溪州鄉柑園
    村面前巷六號住處內，以將少許海洛因粉末置入注射針筒內
    加水後，再以針筒注射手臂施用之方式，連續施用第一級毒
    品海洛因二次。嗣先於九十五年一月四日下午九時四十分許
    ，在彰化縣北斗鎮○○路旁，因形跡可疑經警向其盤查時，
    在有偵查犯罪職權之機關或個人發覺其犯罪前，自動向彰化
    縣警察局北斗分局警員蘇景裕、謝昆明二人自首其施用第一
    級毒品海洛因之犯行，並主動接受裁判，其經採集之尿液送
    驗後，結果確呈嗎啡陽性反應；後又於九十五年二月二十一
    日上午十時四十七分，經警持臺灣彰化地方法院檢察署檢察
    官強制採驗尿液許可書強制其到彰化縣警察局田中分局偵查
    隊採尿，在有偵查犯罪職權之機關或個人發覺其犯罪前，自
    動向彰化縣警察局田中分局警員黃勝裕自首其施用第一級毒
    品海洛因之犯行，並主動接受裁判，其經採集之尿液送驗後
    ，結果確呈嗎啡陽性反應。
二、案經彰化縣警察局北斗分局報請臺灣彰化地方法院檢察署檢
    察官偵查起訴及彰化縣警察局田中分局報請臺灣彰化地方法
    院檢察署檢察官偵查後移送併案審理。
    理  由
一、上揭連續施用第一級毒品海洛因二次之犯罪事實，業據被告
    甲○○於本院審理時坦承不諱，而被告先後於九十五年一月
    四日、九十五年二月二十一日為警所採集之尿液經送檢驗，
    其結果確均呈現嗎啡陽性反應，有彰化縣衛生局九十五年一
    月十六日煙毒尿液檢驗成績書一紙及詮昕科技股份有限公司
    濫用藥物尿液檢驗報告一紙附卷可稽，則被告就其連續施用
    第一級毒品海洛因二次之自白核與事實相符，足堪採信。另
    被告係經送觀察勒戒執行完畢後出所，故被告此次於出所後
    再為施用第一級毒品之犯行，應確係另行起意無訛。另按刑
    法第六十二條所謂「發覺」，固非以有偵查犯罪職權之機關
    或人員確知其人犯罪無誤為必要，而於對其發生嫌疑時，即
    得謂為已發覺；但此項對犯人之嫌疑，仍須有確切之根據得
    為合理之可疑者，始足當之，若單純主觀上之懷疑，要不得
    謂已發生嫌疑（最高法院七十二年台上字第六四一號判例意
    旨參照）。本件有關被告先後二次涉犯施用毒品海洛因之犯
    行，或係警員在未持有搜索票，而被告外觀亦無何特徵足以
    顯現其係現行犯或準現行犯之情形下，偶因在彰化縣北斗鎮
    ○○路旁，發現被告形跡可疑而向其盤查，被告見狀即主動
    向彰化縣警察局北斗分局警員蘇景裕、謝昆明二人自首其施
    用第一級毒品海洛因之犯行；或係因警員持臺灣彰化地方法
    院檢察署檢察官強制採驗尿液許可書強制其到彰化縣警察局
    田中分局偵查隊採尿，在尚未知悉檢驗結果，而被告外觀亦
    無何特徵足以顯現其係現行犯或準現行犯之情形下，被告即
    在警員製作筆錄時主動向彰化縣警察局田中分局警員黃勝裕
    自首其施用第一級毒品海洛因之犯行，此過程分別有被告九
    十五年一月四日、九十五年二月二十一日警局偵訊筆錄附卷
    可憑，足認被告確均係在警員未發現有確切之根據得為合理
    之懷疑前，即主動供述其施用第一級毒品海洛因，自均係屬
    符合自首之要件無誤。又被告前曾於九十四年一月間某日起
    至九十四年五月七日止，因施用第一級毒品案件，經本院以
    九十四年度毒聲字第三二七號裁定送觀察、勒戒後，因認無
    繼續施用毒品之傾向，於九十四年六月十七日執行完畢而釋
    放，並由臺灣彰化地方法院檢察署檢察官於九十四年六月二
    十日以九十四年度毒偵字第二二六二號為不起訴處分在案，
    故被告於觀察、勒戒執行完畢釋放後五年內再為施用第一級
    毒品之犯行，本件事證明確，被告施用第一級毒品海洛因之
    犯行洵堪認定。
二、按海洛因係毒品危害防制條例所定之第一級毒品，不得非法
    施用。是被告甲○○施用第一級毒品海洛因之行為，核係犯
    毒品危害防制條例第十條第一項之施用第一級毒品罪。查被
    告為供施用第一級毒品而持有該級毒品之低度行為，應為施
    用之高度行為所吸收，不另論罪。次查被告先後二次施用第
    一級毒品海洛因之犯行，時間緊接，觸犯構成要件相同之罪
    ，顯係基於概括犯意反覆為之，為連續犯，應依刑法第五十
    六條之規定，以一罪論，並加重其刑。另公訴人雖未敘及被
    告九十五年二月十六日上午九時施用第一級毒品海洛因一次
    之犯行（即檢察官移送併案之九十五年度毒偵字第一五五九
    號部分），惟此部分施用第一級毒品海洛因之犯行與檢察官
    起訴被告施用第一級毒品海洛因部分，不僅時間緊接，且手
    段亦相同，有連續犯裁判上一罪關係，應為起訴效力所及，
    本院自得併予審理，附此敘明。末查被告施用第一級毒品海
    洛因之犯行，於警方尚未發覺前，即先後主動向彰化縣警察
    局北斗分局警員蘇景裕、謝昆明二人自首；及向彰化縣警察
    局田中分局警員黃勝裕自首，被告對於未發覺之罪自首而接
    受裁判，應依自首之規定減輕其刑，上開刑有加重及減輕者
    ，並依法先加後減之。爰審酌被告曾因施用毒品經送觀察勒
    戒一次，而仍未知警惕又再犯本案之罪，足見其雖經觀察、
    勒戒治療程序，仍未徹底袪除施用毒品之惡習，猶再次施用
    ，致深陷毒癮而難以自拔，顯未能善體國家設置觀察、勒戒
    機構，協助毒品施用者戒除毒癮之良法美意，惟念及施用毒
    品本質上係戕害自身健康之行為，尚未嚴重破壞社會秩序或
    侵害他人權益，及其施用第一級毒品海洛因之次數僅二次，
    犯罪之動機、目的、所生危害及犯罪後坦承犯行態度尚屬良
    好等一切情狀，量處如主文所示之刑，以示懲儆。
據上論斷，應依刑事訴訟法第二百七十三條之一第一項、第二百
九十九條第一項前段，毒品危害防制條例第十條第一項、第二十
三條第二項，刑法第十一條前段、第五十六條、第六十二條前段
，判決如主文。
本案經檢察官洪英丰到庭執行職務。
中    華    民    國  九十五  年    四    月  二十八  日
                  刑事第二庭    法  官  許旭聖
以上正本證明與原本無異。
如不服本判決，應於判決送達後十日內，向本院提出上訴狀（須
附繕本），上訴於臺灣高等法院臺中分院。
中    華    民    國  九十五  年    四    月  二十八  日
                                書記官  黃幼華
附錄論罪科刑法條
毒品危害防制條例第十條第一項：
施用第一級毒品者，處六月以上五年以下有期徒刑。


司法院資訊處製作；財團法人民間司法改革基金會備份。
